【裁判字號】    90,上訴,813
【裁判日期】    900816
【裁判案由】    殺人未遂等
【裁判全文】
臺灣高等法院臺南分院刑事判決             九十年度上訴字第八一三號       Ｇ
      上  訴  人
      即  被  告  乙  ○  ○
      指定辯護人  本院公設辯護人  丙  ○  ○
右上訴人因殺人未遂等案件，不服臺灣臺南地方法院九十年度訴緝字第七號中華民國
九十年四月三十日第一審判決（起訴案號：臺灣臺南地方法院檢察署八十八年度偵緝
字第九三九號、八十八年度偵字第一一七二二號），提起上訴，本院判決如左：
      主      文
原判決關於偽造署押部份及所定執行刑均撤銷。
乙○○行使偽造私文書，足以生損害於公眾及他人，處有期徒刑伍月。
其餘上訴駁回。
行使偽造私文書撤銷改判所處有期徒刑伍月與傷害上訴駁回部份所處有期徒刑壹年捌
月，應執行有期徒刑壹年拾壹月，扣案之開山刀壹支沒收。
      事      實
一、乙○○因於民國（下同）八十三年八月十二日下午五時許，在台南市○○路○段
    二百七十六號，竊取李鴻鶯所有之行動電話一支（竊盜部分另移送臺灣臺南地方
    法院併案審理，並經該院以八十八年度易緝字第一四三號判處被告有期徒刑六月
    確定），嗣於八十三年八月十五日下午二時三十分許，在台南市○○路○段三百
    十五號麵攤前，為李鴻鶯之夫汪全成發現乙○○持有前開行動電話，乙○○見狀
    ，當場歸還前開行動電話予汪全成後，因汪全成擬將乙○○送警處理，孫某乃迅
    速逃逸，並留下其所有之ＬＱＥ－三三○號機車一部在現場。乙○○之機車被警
    查扣後，其為取回該機車，竟另行起意，於八十三年（起訴書誤繕為八十八年）
    八月十五日下午五時許，以其兄孫水和（業經臺灣臺南地方法院檢察署檢察官於
    八十四年四月二十八日處分不起訴）為名義上之報案人，不實記載該機車之失竊
    紀錄於嘉義市警察局車輛協尋證明單後，向嘉義市警察局第一分局北興派出所提
    出該偽造之文書，未指定犯人，向北興派出所警員周衛民申報機車失竊，請求協
    尋，足以生損害於孫水和及警方對車輛失竊業務之管理。
二、乙○○於八十八年九月十六日下午五時五十五分許，騎乘機車經過台南市○○路
    與開元路口時，因要直接左轉，為協助交通警員執行交通勤務之台南市警察局交
    通服務大隊隊員甲○○制止，乙○○乃當場以「幹你娘」三字經辱罵甲○○後迅
    速離去，嗣於當日下午六時五分許，乙○○因懷恨在心，以前開之概括犯意，回
    到長榮路與開元路口，除以三字經「幹你娘」辱罵甲○○外，並持其所有之開山
    刀一支，基於傷害甲○○身體之犯意，朝甲○○臉部橫砍一刀，因甲○○以指揮
    棒（塑膠材質製作）擋住該開山刀，乙○○所持之開山刀即因被阻翻轉而以刀背
    打到甲○○之左臉頰，致甲○○左臉頰受有六ｘ八公分之瘀血。而原在旁值勤之
    交通警員見狀隨即從後將乙○○制服，並扣得其所有及供作犯罪所用之開山刀一
    支。
三、案經台南市警察局第六分局報請及甲○○訴請台南市警察局第五分局報請臺灣臺
    南地方法院檢察署檢察官偵查起訴。
      理      由
一、右揭被告謊報機車失竊之事實，業據上訴人即被告乙○○供認不諱，核與證人李
    鴻鶯、周衛民、被害人孫水和於警訊、檢察官偵訊，及原審調查時所證述之情節
    相符。復有嘉義市警察局車輛協尋證明單、車籍作業系統－查詢認可資料各一紙
    在卷足憑，事證明確，被告此部分之犯行已足堪認定，自應依法論科。
二、至於被告公然侮辱及殺人未遂部分，訊據被告乙○○固不否認有於右揭時地先以
    「幹你娘」等三字經辱罵告訴人甲○○後，隨後另持開山刀再度返回現場，並再
    次以三字經辱罵告訴人等事實，惟矢口否認有何殺人，甚至傷害告訴人之犯行，
    辯稱：因伊當時喝了一些酒，又在路口違規被告訴人責罵，伊心裡不舒服，才會
    持刀再度返回現場，要嚇嚇告訴人而已云云。惟查：
（一）右揭事實，業據告訴人甲○○指訴綦詳，並有行政院衛生署台南醫院出具之驗
      傷證明書附卷足參，復有被告當時持以攻擊告訴人之開山刀一支扣案可證。則
      被告攜刀並夾帶憤怒再度返回告訴人協助警員指揮交通之路口時，又焉僅止於
      拿刀向告訴人恐嚇後就逕自罷手？足見告訴人甲○○之傷勢為被告乙○○所造
      成無訛。
（二）又扣案之開山刀一支經勘驗結果，刀刃長約三十一公分、刀柄長十三公分，刀
      刃鋒利，有勘驗筆錄及照片一張附卷可稽，則若蓄意殺人，以此等利刃攻擊人
      之身體本可導致死亡之結果，然告訴人甲○○於原審審理時卻證稱：「（被告
      ）從機車前座的置物箱取出一把開山刀，朝我的臉部橫砍過來，我趕緊用指揮
      棒擋住，我的指揮棒是塑膠製的，他的【力道並不強】，但是被指揮棒擋住後
      ，刀背便甩到我的臉頰，造成我的臉頰受傷：：他砍我的時候，路上的行車很
      多，也有許多行人在觀看，那時是交通尖峰時段。」等語（見原審九十年四月
      十七日審判筆錄），則由是觀之，被告雖攻擊告訴人頭臉部之身體重要部位，
      但其係以【斜側面橫向】砍至，且攻擊力道不強，本不若由上而下之砍殺來得
      強勁，且被告如有殺害告訴人致死之決意，又豈是塑膠材質製作之指揮棒得以
      抵擋？又被告雖砍一刀後，隨即經警制服，惟現場既係交通繁忙之十字路口，
      許多路人並即刻注意到被告突發之舉動，則被告又何以能持續其攻擊行動，並
      在目擊證人眾多之情境下，實施其殺人犯行？是此，依告訴人前揭證述情節及
      現場情狀，尚難推認被告持刀攻擊告訴人之行為，已踰越其傷害之主觀犯意而
      進入殺人故意之層次，應無疑義。然被告預見其所為將使告訴人受傷之結果，
      乃不顧利刃可能傷人之結果，仍執意持前開利刃攻擊告訴人之臉部，則其傷害
      之刑責應無法解免。
（三）綜上所述，足見被告所辯各節應係卸責之詞，殊不足採。本件事證已臻明確，
      被告公然侮辱及傷害之犯行堪以認定，亦應依法論科。
三、查嘉義市警察局車輛協尋證明單雖由警方蓋章用為車輛失竊之證明，然填載資料
    之第一、第二欄係由報案人填製，內容為失竊車輛之資料，失竊者即報案人車輛
    失竊之紀錄，為請求警方協尋失竊車輛之申報書，因而該嘉義市警察局車輛協尋
    證明單為警局證明單及申報車輛失竊，請求協尋之綜合書類，應為車輛失竊之報
    案人向警方提出及警方蓋章證明車輛失竊之資料。被告乙○○於八十三年八月十
    五日為取回自己所有ＬＱＥ－三三○號重機車，竟冒其兄孫水和名義，製作不實
    失竊紀錄，向警方提出上開車輛失竊之資料，除足生損害於孫水和外，警方因其
    失竊申報而出具車輛失竊之證明，亦足以生損害於警方對車輛失竊業務之管理，
    因而所為應係犯刑法第二百十六條、第二百十條之行使偽造私文書之罪。被告偽
    造其兄孫水和申報失竊文書之低度行為，已為其嗣後行使之高度行為所吸收，不
    另論以偽造之罪。至於被告在申報書上所填「孫水和」之姓名係表明「孫水和」
    為報案人，並非偽造「孫水和」之署押，因而上開行為並未另犯偽造署押之罪，
    此部份與上開行使偽造私文書之罪部份，原屬實質上一罪，爰不另為無罪之諭知
    。至於起訴書論罪法條雖未記載被告有犯刑法第二百十六條、第二百十條之罪，
    然起訴書就此犯行於犯罪事實業已提及，本院自仍得併予審究，均附為敘明。而
    被告未指定犯人，向北興派出所警員周衛民申報機車失竊，請求協尋，所為係犯
    刑法第一百七十一條第一項未指定犯人之誣告罪，被告所犯上開二罪間，有方法
    結果之牽連關係，為牽連犯，應依刑法第五十五條之規定從一重之行使偽造私文
    書罪處斷。至被告另於八十八年九月十六日下午五時五十五分許至六時五分許，
    二度在告訴人協助警員執行指揮交通路口，亦即在不特定多數人得以共見共聞之
    情狀下，以「幹你娘」等三字經言詞辱罵告訴人，並持開山刀攻擊告訴人臉部，
    致其受有瘀血之傷害，核其此部分所為，係犯刑法第三百零九條第一項之公然侮
    辱罪、第二百七十七條第一項之普通傷害罪，雖公訴人以被告所持犯罪工具、砍
    殺告訴人身體部位等事由，認被告非僅止於傷害犯意，而係基於殺害告訴人之明
    確故意所為，故認應依刑法第二百七十一條第二項、第一項之殺人未遂罪處斷等
    語，惟按被告應僅係基於傷害之故意為之，已如前述，故公訴人前開起訴法條即
    有未洽，惟起訴事實相同，爰亦依法變更起訴法條。又被告先後二次公然侮辱之
    犯行，時間緊接，犯罪構成要件相同，顯均係基於概括之犯意反覆為之，應依連
    續犯之規定論以一罪，並就該部份加重其刑。至被告所犯前開行使偽造私文書、
    公然侮辱及普通傷害罪間，犯意各別，罪名互異，應分論併罰。
四、原審就被告偽造署押部份予以論罪科刑，固非無見惟查：被告乙○○於八十三年
    八月十五日為取回自己所有ＬＱＥ－三三○號重機車，竟冒其兄孫水和名義，製
    作不實失竊紀錄，向警方提出上開車輛失竊之資料，足生損害於孫水和及警方對
    車輛失竊業務之管理，所為應係犯刑法第二百十六條、第二百十條之行使偽造私
    文書之罪，原審認被告上開行為係犯刑法第二百十七條第一項之偽造署押罪，且
    被告在申報書上所填「孫水和」之姓名係表明「孫水和」為報案人，並非偽造「
    孫水和」之署押，原審認被告有偽造署押之犯行，均有未洽。被告上訴意旨認量
    刑過重，雖不足採，惟原判決就偽造署押部份既有可議，自應由本院將原判決此
    部份撤銷改判。又被告犯數罪，巳定應執行之刑，此部分既經上訴而撤銷，原定
    之執行刑亦失所附麗，應並予撤銷。爰審酌被告犯罪之動機、目的、手段、所生
    之危害及事後坦承此罪等一切情狀，量處如主文第二項所示之刑，以資懲儆。又
    因此部份為原審判決適用法條不當而撤銷，因而得諭知較重之罪，亦附為明。至
    於原審以被告乙○○公然侮辱及普通傷害部份，罪證明確，適用刑法第五十六條
    、第二百七十七條第一項、第三百零九條第一項、第四十一條第一項前段、第三
    十八條第一項第二款，罰金罰鍰提高標準條例第一條前段、第二條，並審酌被告
    犯罪之動機、目的、未曾慎思反省一己之違規舉措，反將情緒責任歸咎告訴人，
    竟憤而持銳利開山刀攻擊告訴人臉部之傷害手段，均顯見其惡性非輕、而告訴人
    係義務協助交警指揮交通，卻遭違規之被告予以辱罵並進而持刀攻擊，則其精神
    及身體上亦受有相當之損害、惟被告犯罪後已大致坦認犯行，且已與告訴人達成
    民事和解等一切情狀，分別量處被告拘役四十日、有期徒刑一年八月，並將所處
    拘役部分並諭知易科罰金之折算標準；復說明扣案之開山刀一支，則係被告所有
    ，並供其傷害犯行所用之物，併依刑法第三十八條第一項第二款規定沒收。本院
    經核原判決認事用法，並無不合，量刑亦稱妥適。被告上訴意旨，猶執前詞，以
    上開置辯，並指摘原判決量刑過重，為無理由，此部份應予駁回，並將行使偽造
    私文書撤銷改判所處有期徒刑伍月與傷害上訴駁回部份所處有期徒刑壹年捌月，
    定其應執行刑為有期徒刑壹年拾壹月，併宣告沒收扣案之開山刀一支。
五、被告經合法傳喚，無正當理由不到庭，爰不待其陳述逕行判決。
據上論結，應依刑事訴訟法三百六十八條、第三百六十九條第一項前段、第三百七十
一條、第三百六十四條、第二百九十九條第一項前段，刑法第一百七十一條第一項、
第二百十六條、第二百十條、第三十八條第一項第二款、第五十五條、第五十一條第
五款，罰金罰鍰提高標準條例第一條前段，判決如主文。
本案經檢察官羅清溪到庭執行職務。
中    華    民    國      九十      年      八      月      十六        日
                                  臺灣高等法院臺南分院刑事第四庭
                                      審判長法官  陳    義    仲
                                            法官  徐    財    福
                                            法官  蔡    崇    義
右正本證明與原本無異。
檢察官就殺人未遂、行使偽造私文書部分如不服本判決，應於判決送達後十日內向本
院提出上訴書。
乙○○就行使偽造私文書部分如不服本判決，應於判決送達後十日內向本院提出上訴
狀，其未敘述理由者並應於提出上訴狀後十日內向本院補提理由書（應附繕本)。
其餘不得上訴。
                      法院書記官  李    育    儒
中    華    民    國      九十      年      八      月      二十一      日
附錄法條：
刑法第一百七十一條第一項：未指定犯人，而向該管公務員誣告犯罪者，處一年以下
                          有期徒刑、拘役或三百元以下罰金。
刑法第二百一十條：偽造、變造私文書，足以生損害於公眾或他人者，處五年以下有
                  期徒刑。
刑法第二百一十六條：行使第二百十條至第二百十五條之文書者，依偽造、變造文書
                    或登載不實事項或使登載不實事項之規定處斷。
刑法第二百七十七條第一項：傷害人之身體或健康者，處三年以下有期徒刑、拘役或
                          一千元以下罰金。
刑法第三百零九條第一項：公然侮辱人者，處拘役或三百元以下罰金。


司法院資訊處製作；財團法人民間司法改革基金會備份。
